臺灣臺中地方法院交通事件裁定　　　　95年度交聲字第1166號
原處分機關　交通部公路總局臺中區監理所豐原監理站
異　議　人
即受處分人　康通通運有限公司
法定代理人　甲○○
上列受處分人因違反道路交通管理處罰條例案件，對於交通部公
路總局臺中區監理所豐原監理站民國九十五年十月二十四日所為
之裁決（豐監稽違字第裁六三－ＤＡ0000000號裁決書）
，聲明異議，本院裁定如下：
    主    文
異議駁回。
    理    由
一、原處分機關略以：受處分人即異議人所有之車牌號碼ＧＺ－
    三八三號營業貨運曳引車，於九十五年五月十九日二十三時
    許，在臺十五線四十七公里北上路段，因「載運鋼筋總重六
    六Ｔ，核重四三Ｔ，超載二三Ｔ」之違規，經桃園縣縣政府
    警察局楊梅交通小隊警員徐利榮開單舉發，受處分人未於應
    到案日期前提出申訴，交通部公路總局臺中區監理所豐原監
    理站遂於九十五年十月二十四日以豐監稽違字第裁六三－Ｄ
    Ａ0000000號裁決書，裁處罰鍰新臺幣（下同）七萬
    九千元整，並記汽車違規紀錄一次，逾期則依法移送強制執
    行，於法並無不合等語。
二、異議意旨略以；受處分人所有之車牌號碼ＧＺ－三八三號營
    業貨運曳引車於九十五年五月十九日受僱承載貨物，於當日
    二十三時許，行經臺十五線四十七公里北向路段遭警攔檢舉
    發前開車輛裝載貨物超過核定之重量，而依道路交通管理處
    罰條例第二十九條之二第三項之規定移送裁決，受處分人於
    日前接獲原處分機關豐監稽違字第裁六三－ＤＡ00000
    00號違反道路交通事件裁決書，其處罰主文一為罰鍰七萬
    九千元，並記汽車違規紀錄一次，受處分人幾經思量決定依
    該裁決附記第二項第三款之規定，以吊扣車牌之方式易處罰
    鍰，但原處分機關經辦人員卻以該裁決附記第二項、第三項
    規定，業因道路交通管理處罰條例於九十五年七月一日實施
    後而刪除，不再援用為由，拒絕受處分人罰鍰易處吊扣汽車
    牌照之聲請，但法律規定之施行係以不溯及既往為大原則，
    受處分人違規之日期係九十五年五月十九日，應依修正前之
    道路交通管理處罰條例之規定處罰，況就此爭議，主管機關
    交通部早於九十五年七月一日曾緊急公布解釋令「決定以違
    規日為認定標準，即六月三十日以前的違規案件，仍然准予
    易處吊扣」，而原處分機關卻曲解法令，拒絕受處分人罰鍰
    易處吊扣車牌之聲請，實屬違誤，爰依法聲明異議等語。
三、按汽車裝載貨物超過核定之總重量、總聯結重量者，處汽車
    所有人罰鍰，並記汽車違規紀錄一次，其應歸責於汽車駕駛
    人時，除依第三項規定處汽車駕駛人罰鍰及依第六十三條第
    一項第二款規定記點外，並記該汽車違規紀錄一次；有前二
    項規定之情形者，應責令改正或當場禁止通行，並處新臺幣
    一萬元罰鍰，超載十公噸以下者，以總超載部分，每一公噸
    加罰新臺幣一千元；超載逾十公噸至二十公噸以下者，以總
    超載部分，每一公噸加罰新臺幣二千元；超載逾二十公噸至
    三十公噸以下者，以總超載部分，每一公噸加罰新臺幣三千
    元；超載逾三十公噸者，以總超載部分，每一公噸加罰新臺
    幣五千元。未滿一公噸以一公噸計算，道路交通管理處罰條
    例第二十九條之二第一項、第三項定有明文。次按道路交通
    管理處罰條例第八十七條第一項規定：「受處分人不服第八
    條主管機關所為之處罰，得於接到裁決書之翌日起二十日內
    ，向管轄地方法院聲明異議。」，而人民對於中央或地方機
    關之行政處分，認為違法或不當，致損害其權利或利益者，
    得依本法提起訴願。但法律另有規定者，從其規定；本法所
    稱行政處分，係指中央或地方機關就公法上具體事件所為之
    決定或其他公權力措施而對外直接發生法律效果之單方行政
    行為，道路交通管理處罰條例第八十七條第一項、訴願法第
    一條、第三條、行政程序法第九十二條亦分別定有明文。又
    按汽車所有人、駕駛人違反道路交通管理，經「主管機關裁
    決後」、「逾二十日未向管轄地方法院聲明異議」或「其聲
    明異議經法院裁定確定」，而不依裁決或裁定繳納罰鍰或不
    繳送汽車牌照、駕駛執照者，依下列規定處理之：罰鍰不繳
    者，按其罰鍰數額，「易處」吊扣汽車牌照或駕駛執照一個
    月至三個月；不依期限繳送汽車牌照或駕駛執照者，吊銷其
    汽車牌照或駕駛執照。前項第三款之汽車所有人、駕駛人如
    無汽車牌照或駕駛執照可資「易處」吊扣時，得就原處分或
    裁定確定之罰鍰加倍處罰；逾十五日後仍不繳納者，移送法
    院強制執行，修正前道路交通管理處罰條例第六十五條第一
    項第三款、第二項亦有明文規定。是以修正前道路交通管理
    處罰條例關於處分機關之易處處分，需以受處分人於裁決後
    逾二十日未向法院異議，或異議經法院裁定確定，為前提要
    件。顯見「易處吊照」本身，並非道路交通管理處罰條例第
    八條主管機關所為之「處罰」，而係汽車所有人、駕駛人違
    反道路交通管理，經「主管機關裁決後」、「逾二十日未向
    管轄地方法院聲明異議」或「其聲明異議經法院裁定確定」
    後，針對「已確定處罰」之執行事項，行政主管機關依其職
    權所為行政裁量權之作用（准否易處吊照之表示），依據行
    政程序法第九十二條、訴願法第三條等規定，性質上為行政
    處分甚明。
四、經查，本件受處分人對於上揭違規事實並未爭執，並有舉發
    違反道路交通管理事件通知單在卷可憑，異議人違規事實明
    確，應可認定。從而，原處分機關據以援引上開規定，裁處
    罰鍰七萬九千元，逾期則依裁決書處罰主文規定處罰，並無
    不當，是以本件異議為無理由，應予駁回。至於受處分人另
    辯稱：本件違規事實係於九十五年五月十九日，明顯是於九
    十五年七月一日新修正之道路交通管理處罰條例實施前所發
    生，仍應依舊法規定處理，讓受處分人得以易處吊扣駕駛執
    照，且交通部曾緊急公布解釋令，決定以違規日為認定基準
    云云。然揆諸上開說明，原處分機關是否准許易處吊扣汽車
    牌照之行為，並非道路交通管理處罰條例第八條主管機關所
    為之「處罰」，亦非法院得依道路交通管理處罰條例第八十
    七條第一項審查之標的，而係對於已確定之處罰（裁處確定
    ），行政主管機關依其職權所為行政裁量權之作用，依據行
    政程序法第九十二條、訴願法第三條等規定，性質上為行政
    處分，如主管機關作成拒絕易處吊扣汽車牌照聲請之處分，
    受處分人就該處分，認為有違法或不當，致損害其權利或利
    益者，依訴願法之規定，應向該管轄之行政機關提起訴願以
    為救濟，方屬合法。本件受處分人就其所有之上開營業貨運
    曳引車是否得易處吊扣汽車牌照部分之處分，既非屬普通法
    院之審理範圍，其未向該管行政機關（本件為交通部）提起
    訴願，而逕向本院提起異議，即有未洽，應予駁回。
據上論斷，應依道路交通管理處罰條例第八十七條第二項、道路
交通案件處理辦法第十九條，裁定如主文。
中　　華　　民　　國　　96　　年　　1 　　月　　17　　日
                  交通法庭      法  官  余德正
以上正本證明與原本無異。
如不服本裁定應於送達後五日內向本院提出抗告狀。
                                書記官  廖日晟
中　　華　　民　　國　　96　　年　　1 　　月　　17　　日
